【裁判字號】    90,訴,1741
【裁判日期】    901220
【裁判案由】    殺人未遂
【裁判全文】
臺灣板橋地方法院刑事判決                          九十年度訴字第一七四一號
    公  訴  人  臺灣板橋地方法院檢察署檢察官
    被      告  乙○○
    指定辯護人  甲○
右列被告因殺人未遂案件，經檢察官提起公訴（九十年度偵字第一一六九七號），甲○判決如左：
    主  文
本件公訴不受理。
    理  由
一、公訴意旨略以：被告乙○○與告訴人丁○○原不相識，因停車糾紛而對丁○○心
    生不滿，竟於民國九十年七月九日酒後，返家持其所有之折疊刀乙把，前往丁○○位於臺北縣板橋市○○街五四巷四號二樓之居處，並於該日二十三時十五分許
    到達後，乘丁○○開門而未及防備之際，基於殺人犯意，持上開折疊刀，接續數
    次猛力刺殺丁○○身體，丁○○雖閃躲，仍遭乙○○刺入左背，並揮中右上臂（
    起訴書誤載為左上臂），導致丁○○受有左背穿刺傷合併左側氣胸，及左上臂割
    傷達八公分之嚴重傷害。乙○○見丁○○傷重流血，即自該處逃逸。幸經丁○○
    之女友丙○○去電「一一九」派救護車將丁○○緊急送醫，丁○○始倖免於死。
    因認被告涉有刑法第二百七十一條第二項、第一項之殺人未遂罪嫌。
二、經查：被告乙○○因告訴人丁○○前於某日，將告訴人所有之自用小客車停放在
    被告工作之花店前，被告見狀即毀損告訴人所有之前述車輛，嗣經他人協調，雙
    方同意以新台幣（下同）二千元達成和解，惟被告遲未給付二千元，告訴人遂向
    被告工作之花店老闆表明此事，被告於九十年七月九日夜間飲酒後得知此事，遂
    心生不滿，返回其位於臺北縣板橋市○○路○段七五巷四一號二樓之住處拿取其
    所有之折疊刀乙支，旋即於同日二十三時十五分許至告訴人位於臺北縣板橋市○○街五四巷四號二樓之住處，並於告訴人開門後，接續數次持上述折疊刀刺向告
    訴人，告訴人雖經閃躲，然其左背及右手臂仍遭被告持折疊刀刺傷等情，業據告
    訴人迭於警偵訊及甲○調查中供承不諱（詳偵查卷宗第三五頁至第三六頁、第四
    ○頁反面），且有國立臺灣大學醫學院附設醫院診斷書乙紙附卷可稽（附於偵查
    卷宗第十頁），此部分自堪信為真實。至被告雖否認接續數次持折疊刀刺向告訴
    人，並辯稱：僅刺告訴人二刀而已云云，惟此核與告訴人於甲○調查中指述：被
    告持折疊刀往伊身上亂刺，伊即抵抗，故僅左手腋下遭刺傷一刀，右手臂遭劃過
    一刀等語不符（詳甲○九十年十月二十三日訊問筆錄），從而被告此部分所述，
    應係避就之詞，不足採信。
三、惟按行為人行為當時，主觀上是否有殺人之故意，除應斟酌其使用之兇器種類、
    攻擊之部位、行為時之態度、表示之外，尚應深入觀察行為人與被害人之關係、
    衝突之起因、下手力量之輕重、被害人受傷情形及行為人事後之態度等各項因素
    ，綜合予以研析，以為憑斷。公訴人認被告涉有殺人未遂犯行，無非係以背部為
    人體之重要器官所在，乃要害之處，被告主動持上開折疊刀朝告訴人之左背部揮
    刺，使告訴人因而造成左側氣胸，足見被告有殺人之故意至為灼然。訊據被告堅
    詞否認有何殺人之犯意，並辯稱：僅係一時氣憤始持折疊刀刺傷告訴人，係僅打
    算警告告訴人而已等語。經查：本案告訴人與被告雙方間以往僅有因停車產生之
    小糾紛，並無其他深仇大恨足啟殺端，則被告並無非置告訴人於死之動機及理由
    存在，自屬無疑。次者，細查告訴人係左背受有穿刺傷三×五公分及右上臂受有
    割傷八公分之傷害，並有前開國立臺灣大學醫學院附設醫院診斷書、臺灣板橋地
    方法院檢察署驗傷診斷書各乙紙及照片二幀在卷可按（後二者附於偵查卷宗第四
    二頁、第四三頁），而上開部分均非重要器官所在之要害部分，復為一般人生活
    經驗所周知，倘被告意欲殺人，其大可刺向告訴人頭部，而非背部或手臂甚明。
    至告訴人固因左背穿刺傷致合併左側氣胸，然告訴人經救護人員送往國立臺灣大
    學醫學院附設醫院時生命徵象尚稱穩定，有國立臺灣大學醫學院附設醫院九十年
    十一月六日（九十）校附醫秘字第二九一一七號函附卷足參，是告訴人遭被告刺
    傷送往國立臺灣大學醫學院附設醫院時，尚無生命危險，亦屬無疑。再查被告持
    折疊刀刺傷告訴人左背、右上臂後，立即停手而未繼續朝告訴人之頭部或其他重
    要部位揮刺，且未向告訴人表示「給你死」，而係表示：「如果你想活命，打開
    窗戶叫老大（指花店之老闆）上來」，告訴人即自樓上大聲喊叫，被告老闆之姐
    姐立即上樓，該女子上樓後見此情狀即向被告表示：「你怎麼可以這樣，要讓你
    老大難做人嗎？」，此時丙○○則趁隙下樓撥打電話報警，嗣救護人員到達，被
    告始逃逸等情，復據證人丙○○於警偵訊中陳明無訛（詳偵查卷宗第八頁反面、
    第三○頁反面），執此更足徵被告所稱僅在警告告訴人其非故意不給付上開二千
    元等語，尚非無據，況衡情，倘被告真有殺人之犯意，以其手持折疊刀，而告訴
    人手無寸鐵之情形下，告訴人受傷程度當不僅如此。綜合前開情節參互，實難謂
    被告於持折疊刀刺傷告訴人左背，劃傷告訴人右上臂之際，即有置告訴人於死之
    犯意，被告所辯其無殺人犯意，尚堪採信，是應認被告此加害行為，應僅構成刑
    法第二百七十七條第一項之傷害罪。職是，公訴人認被告涉有殺人未遂犯行，容
    有誤會，惟起訴之基本社會事實同一，甲○自得變更起訴法條。
四、按告訴乃論之罪，告訴人於第一審辯論終結前得撤回其告訴，又未經告訴或告訴
    經撤回者，應諭知不受理之判決，刑事訴訟法第二百三十八條第一項、第三百零
    三條第三款分別定有明文。本件被告所犯係刑法第二百七十七條第一項之傷害罪
    ，業如前述，依同法第二百八十七條前段之規定，須告訴乃論。茲據告訴人於甲○調查中撤回告訴（詳甲○九十年十月二十三日訊問筆錄），依照上開說明，此
    部分自應諭知不受理之判決。
據上論斷，應依刑事訴訟法第二百九十九條第一項前段、第三百零三條第三款，判決
如主文。
本案經檢察官許智評到庭執行職務。
中      華      民      國      九十      年      十二    月    二十    日
                                      臺灣板橋地方法院刑事第四庭
                                          法  官  游  秀  雯
右正本證明與原本無異
如不服本判決，應於送達後十日內，向甲○提出上訴狀
                                          書記官  卓  聖  智
中      華      民      國      九十      年      十二    月   二十一   日


司法院資訊處製作；財團法人民間司法改革基金會備份。
